【裁判字號】    92,訴,934
【裁判日期】    920523
【裁判案由】    損害賠償
【裁判全文】
臺灣高雄地方法院民事判決                          九十二年度訴字第九三四號
    原      告  甲○○
                        送達代.
    被      告  丙○○
右當事人間請求損害賠償事件，本院判決如左：
    主      文
被告應給付原告新台幣伍萬仟元，及自民國九十二年四月八日起至清償日止，按年
息百分之五計算之利息。
原告其餘之訴駁回。
訴訟費用由被告負擔百分之四，餘由原告負擔。
本判決原告勝訴部份，於原告以新台幣壹萬捌仟元供擔保後，得假執行。
原告其餘假執行之聲請駁回。
    事    實
甲、原告部分：
一、聲明：
（一）被告應給付原告新台幣（下同）一百三十萬元，及自起訴狀繕本送達翌日起即
      民國九十二年四月八日至清償日止，按年息百分之五計算之利息。
（二）願供擔保請准宣告假執行。
二、陳述：
（一）被告因細故與原告發生爭執，竟於九十年五月二日凌晨三時二十分許，在高雄
      市○○路六百三十一號即高雄市榮民自費安養中心（下稱榮民安養中心）故意
      毆打原告，致伊受有左耳內裂傷及耳鳴等傷害；又被告涉嫌傷害原告之刑事部
      分，亦據鈞院九十一年度易字第八七三號刑事確定判決認定屬實，自應負損害
      賠償責任。
（二）被告既負損害賠償責任，則原告所受下列損害，自應由其依法賠償，茲臚列如
      下：
    １、醫療費用三千元：伊遭被告毆傷後，自九十年七月至翌年六月，原告皆於行
        政院退除役官兵輔導委員會高雄榮民總醫院（下稱高雄榮民總醫院）接受診
        治，所花費醫療費用部分，共計三千元，應由被告賠償。
    ２、慰撫金一百萬元：原告因被告侵權行為造成前揭傷害，恐須長期追蹤治療。
        又因原告因被告傷害行為致沒有收入，造成無力繳交電費、電話費及健保費
        ，而被斷電、停話及停止健保；所罹患之慢性胃炎亦無法治療，精神上痛苦
        不堪，爰請求一百萬元精神慰撫金。
    ３、後續性醫療費二十萬元：原告所受傷害須長期追蹤治療，預估需花費二十萬
        元，自應由原告負擔。
    ４、薪資損失九萬七千元：原告原來服務之公司已停止營業，致被告受有九萬七
        千元之薪資損失。
    上述金額共計一百三十萬元，爰本於民法第一百八十四條第一項、第一百九十五
    條第一項侵權行為法律關係提起本訴，請求被告給付如上述之金額，及自起訴狀
    繕本送達之翌日起至清償日止，按年息百分之五計算之利息。
三、證據：提出本院九十一年度易字第八七三號刑事判決、診斷證明書、聽力檢查表
    、聽性腦幹反應檢查表、戶籍謄本、平面圖各一件、門診醫療費用收據及門診醫
    療費用通知單各二件為證。
乙、被告部份：
一、聲明：原告之訴駁回。
二、陳述：被告願與原告和解，但原告要求之金額太高，伊無法負擔，致無法達成協
    議。伊對於原告請求之醫藥費三千元部分不爭執，並願意賠償醫療費用三千元，
    其餘後續性醫療費用、薪資損失及慰撫金部分，不同意賠償。
    理    由
甲、程序部分：
    按訴狀送達後，原告不得將原訴變更或追加他訴，但擴張或減縮應受判決事項之
    聲明者，不在此限。民事訴訟法第二百五十五條第一項第三款定有明文。本件原
    告起訴時主張：被告應給付原告一百五十萬元（其中包括醫療費用三千元、後續
    性醫療費用二十萬元、薪資損失九萬七千元、慰撫金一百萬元、名譽損失十五萬
    元及訴訟車馬費五萬元）。嗣於本院九十二年四月十八日言詞辯論期日，表明不
    再請求名譽損失十五萬元及訴訟車馬費五萬元部分，有該日言詞辯論筆錄在卷可
    憑。按損害賠償請求項目及金額之減縮，僅係減縮應受判決事項之聲明，既未變
    更訴之聲明或訴訟標的，揆諸前揭法條規定，應予准許，合先敘明。
乙、實體部分：
一、本件原告主張：伊於九十年五月二日，在高雄市○○路六百三十一號之榮民安養
    中心遭被告故意毆打，致受有左耳內裂傷、耳鳴等傷害。而伊因被告之侵權行為
    ，受有醫療費用等共計一百三十萬元之損害，爰本於民法第一百八十四條第一項
    、第一百九十五條第一項侵權行為之法律關係提起本訴，請求被告給付上開金額
    ，及自起訴狀繕本送達之翌日起至清償日止，按年息百分之五計算之利息等情。
二、被告則以：願與原告和解，但原告要求之金額太高，伊無法負擔。同意賠償醫藥
    費三千元，至其餘後續性醫療費用等請求，不同意賠償等語，資為抗辯。
三、本件原告主張被告於上開時、地毆打原告，致原告受有左耳內裂傷、耳鳴等傷害
    之事實，為被告所不爭執；而被告因上開傷害案件，並經刑事庭審判程序以傷害
    罪科處拘役四十天，得易科罰金確定乙事，復為兩造所不爭執，並有刑事判決、
    診斷證明書、聽力檢查表、聽性腦幹反應檢查表各一件在卷可憑，堪認原告主張
    事實為真實。
四、按因故意或過失，不法侵害他人之權利者，負損害賠償責任；不法侵害他人之身
    體、健康、名譽、自由、信用、隱私、貞操，或不法侵害其他人格法益而情節重
    大者，被害人雖非財產上之損害，亦得請求賠償相當之金額。民法第一百八十四
    條第一項前段及第一百九十五條第一項分別定有明文。本件被告故意毆打原告，
    致原告受有上述之傷害，揆諸前開說明，被告自應負民事損害賠償責任甚明。從
    而，原告訴請被告損害賠償，即屬有據。茲就原告請求賠償之項目與數額分別審
    酌如下：
（一）醫療費用三千元部分：
      原告主張因遭被告毆打受有傷害，計支出醫療費用三千元乙節，業據其提出高
      雄榮民總醫院門診醫療費用收據、門診醫療費用通知單各二件附卷可稽，復為
      被告到庭所不爭執（見本院九十二年四月十八日言詞辯論筆錄），堪認為實在
      。從而，原告主張受有醫療費用損害三千元，即屬有據，應予准許。
（二）後續性醫療費用二十萬元部分：
      原告主張損害事實為被告所否認，則原告就此部分損害，自應負舉證責任。而
      查，原告固提出診斷證明書及聽力檢查表為證，惟上開證明文件僅記載耳鳴等
      ，至應如何後續性治療，則未有記載，自無從資為原告有利之認定。況原告於
      本院言詞辯論期日時亦陳述：請求後續性醫療費是醫生要伊回去複診，二十萬
      元要花在何處伊不清楚等語，顯見原告無法證明此部分損害。此外，原告復未
      提出任何有關於此部分損害賠償之證明資料，則依舉證責任之分配法則，有關
      於此部分不能舉證之不利益，自應歸屬於原告負擔。
（三）薪資損失九萬七千元部分：
      原告僅主張伊原於榮民安養中心從事清潔工及雜工工作，月薪為一萬八千元，
      因遭被告毆傷後，該中心即予以解雇云云。惟查，原告主張上情，並未提出任
      何證據以實其說，復為被告所否認，已難遽指原告離職與被告毆傷行為間有任
      何原因關係，則原告此部分請求已難採認。此外，參酌原告於本院審理中到庭
      亦自承並未與榮民安養中心訂立僱傭契約，榮民安養中心有工作才叫伊去做，
      有去做事才有算薪水，且當時並未談到可在榮民安養中心工作多久等語（見本
      院九十二年五月九日言詞辯論筆錄）相互以觀，則原告即使因為遭被告毆傷而
      被解雇，惟原告與榮民安養中心所訂之僱傭契約既無約定期限，而是以實際工
      作時間計算薪資，則榮民安養中心究以何事由解雇原告？又原告每月薪資是否
      均為一萬八千元？再原告薪資損失九萬七千元究竟如何得出？均未據原告提出
      證據資料或計算基礎以供本院審酌。據上，顯見原告無法舉證其受有薪資損失
      之事實，故原告此部分請求，洵不可採。
（四）慰撫金一百萬元部份：
      原告主張伊因被告之侵權行為造成前揭傷害，恐須長期追蹤治療，又因此案以
      致於無收入，造成伊無力繳交電費、電話費及健保費；所罹患之慢性胃炎亦無
      法治療，造成伊精神上之痛苦，爰請求慰撫金一百萬元等語。本院斟酌原告為
      高中畢業，原係任職榮民安養中心擔任清潔工及雜工，工作職位不高，每月薪
      資依原告陳稱約一萬八千元，目前於合夥之清潔公司上班，收入不固定，名下
      有一棟房屋，且尚未結婚；暨被告為國中畢業，本與原告從事同樣工作，月薪
      一萬八千元，目前失業，名下有一棟房屋，已婚，一個小孩現年十二歲，堪認
      被告經濟負擔重於原告；並參考原告所受傷害部位係在耳部，依其提出之診斷
      證明書記載目前有耳鳴現象，其傷害尚非鉅大等兩造之身分、地位、經濟能力
      及原告所受傷害程度、痛苦等情節，認原告請求精神慰撫金部分，以五萬元為
      適當，應予准許；逾此部分之請求，尚屬無據，應予駁回。
（五）綜上所述，原告因被告侵權行為造成傷害，得請求被告賠償醫療費用為三千元
      及精神慰撫金五萬元，共計五萬三千元。
五、末按以身體被傷害而請求金錢賠償者，固不得依民法第二百十三條第二項請求就
    該金錢加給利息，惟被害人如已催告侵權行為人賠償，侵權行為人支付該金錢遲
    延時，則被害人應得依民法第二百三十三條第一項、第二百二十九條第二項之規
    定，請求自催告時起，按年息百分之五計算之法定遲延利息（參最高法院七十年
    台上字第六八九號判例意旨）。經查，本件原告既已對被告提起民事訴訟，其起
    訴狀繕本並於九十二年四月七日經郵務送達於被告，有送達證書一紙附卷可參，
    揆諸前揭判例意旨所示，堪認原告已對被告為合法催告，被告自該日起即負有支
    付原告法定遲延利息之義務。
六、從而，原告依民法第一百八十四條第一項、第一百九十五條第一項及前揭判例所
    示，請求被告給付五萬三千元，及自起訴狀繕本送達被告翌日即九十二年四月八
    日起至清償日止，按年息百分之五計算之利息，為有理由，應予准許；逾此部分
    之請求為無理由，應予駁回。
七、原告陳明願供擔保聲請宣告假執行，關於其勝訴部份，核無不合，爰酌定相當之
    擔保金額，予以准許；至其敗訴部分，假執行之聲請已失所附麗，應併予駁回。
八、據上論結：本件原告之訴為一部有理由，一部無理由，依民事訴訟法第七十九條
    但書、第三百九十條第二項，判決如主文。
中    華    民    國    九  十  二    年     五     月    二  十  三    日
                                      臺灣高雄地方法院民事第二庭
~B法  官    李昭彥
右為正本係照原本作成。
如不服本判決，應於送達後廿日內，向本院提出上訴狀並表明上訴理由，如於本判決
宣示後送達前提起上訴者，應於判決送達後十日內補提上訴理由書（須附繕本）。
~B書記官    鄭翠蘭
中    華    民    國    九  十  二    年     五     月    二  十  三    日


司法院資訊處製作；財團法人民間司法改革基金會備份。
